臺灣花蓮地方法院刑事判決　　　　　　　 95年度訴字第393號
公　訴　人　臺灣花蓮地方法院檢察署檢察官
被　　　告　戊○○
　　　　　　　　　　（現於臺灣花蓮監獄另案執行中）
指定辯護人　本院公設辯護人　丙○
上列被告因違反槍砲彈藥刀械管制條例案件，經檢察官提起公訴
（95年度偵字第1392號），本院判決如下：
    主  文
戊○○未經許可製造可發射子彈具殺傷力之改造手槍，累犯，處
有期徒刑陸年貳月、併科罰金新台幣貳拾伍萬元，罰金如易服勞
役，以罰金總額與陸個月之日數比例折算。改造手槍（槍枝管制
編號：0000000000號）壹枝及土造子彈參顆均沒收之
（扣案於臺灣台東地方法院93年度訴字第118號）。
    事  實
一、戊○○前因毒品案件經本院以89年度易字第 186號判處有期
    徒刑6月，甫於民國91年9月11日執行完畢，竟仍不知悔改，
    明知未經許可不得非法製造槍枝，竟先於不詳時間，基於製
    造可發射子彈具有殺傷力槍枝之犯意，在花蓮縣吉安鄉○○
    路○段之黃昏市場內購買1把玩具手槍作為材料，再至不詳之
    地點購買鋼管 1支，持該鋼管在「台雄車床店」進行車鑽後
    ，復於93年2、3月間某日，在花蓮縣吉安鄉太昌村某處，以
    上開玩具手槍換裝前揭土造金屬槍管，製造成機械性能良好
    、具有殺傷力之仿FN廠1910型半自動改造手槍（槍枝管制編
    號：0000000000號）。其於同一時間，為製造可裝填於上開
    改造手槍之適用子彈，基於製造子彈之犯意，在丁○○位於
    台東市○○路 135巷28號住處，以銅條與鐵條做為彈頭材料
    ，用鐵鋸將裁短之銅條用電鑽夾住旋轉，再以銼刀將旋轉中
    銅條磨出彈頭形狀，成形後再以砂紙修邊完成彈頭，另以購
    買玩具槍時所附之彈殼為素材，火藥則以搭建天花板輕鋼架
    所使用釘槍內之火藥，裝填於彈殼中，最後再將彈頭裝上並
    以快乾膠固定彈頭及彈殼部分，以上開之方法製造子彈3 顆
    ，其中2顆具有殺傷力（另1顆子彈經鑑定無殺傷力）。嗣戊○○於93年 3月間某日，在丁○○前述住處，將上開製造完
    成具有殺傷力之改造手槍 1把及子彈2顆（另交付1顆無殺傷
    力子彈）交付與丁○○。迨於93年 5月13日晚間10時許，丁○○為圖牟利（所犯販賣槍砲彈藥刀械管制條例等罪，前經
    臺灣高等法院花蓮分院判決有罪在案，上訴於最高法院），
    將上述戊○○交付之改造手槍1把、子彈3顆以新臺幣（下同
    ）2 萬元之價格販賣與乙○○（另案經判決有罪確定），嗣
    於93年6月16日下午6時許，經警持搜索票在乙○○位於台東
    市○○路37巷22號執行搜索時，起獲前開改造之手槍 1把及
    子彈6顆（3顆為戊○○交與丁○○再轉賣與乙○○，另 3顆
    為丁○○向陳有乾取得後再販賣與乙○○），循線追查槍、
    彈來源時，始獲上情。
二、案經花蓮縣政府警察局報請臺灣花蓮地方法院檢察署檢察官
    偵查起訴。
    理  由
壹、程序部分：
一、按被告以外之人（包括證人、鑑定人、告訴人、被害人、及
    共同被告等）於審判外之言詞或書面陳述，除法律有規定者
    外，不得作為證據，刑事訴訟法第159條第1定有明文；次按
    被告以外之人於審判外之陳述，雖不符前 4條之規定，而經
    當事人於審判程序同意作為證據，法院審酌該言詞陳述或書
    面陳述作成時之情況，認為適當者，亦得為證據；當事人、
    代理人或辯護人於法院調查證據時，知有第259條第1項不得
    為證據之情形，而未於言詞辯論終結前聲明異議者，視為有
    前項之同意，同法第159條之5第1項、第2項亦定有明文。查
    證人乙○○於警詢中之證述，核其性質乃屬被告以外之人於
    審判外之言詞陳述，原則上不得為證據。惟被告戊○○及辯
    護人對上開證人之證詞均未於言詞辯論終結前聲明異議，且
    經本院審酌該證詞作成時之情況，並無不適當之情形，揆諸
    前揭說明，上開證人於警詢中之證詞應具證據能力。
二、按被告以外之人於檢察事務官、司法警察官或司法警察調查
    中所為之陳述，與審判中不符時，其先前之陳述具有較可信
    之特別情況，且為證明犯罪事實存否所必要者，得為證據，
    刑事訴訟法第159條第1項、第159條之2分別定有明文。另查
    ，被告及辯護人對於證人丁○○於警詢中所言，主張不具證
    據能力云云，然查，證人丁○○對於被告有無製造槍枝、子
    彈，於警詢及本院審理時之前後說詞並非完全一致，且證人
    丁○○警詢中之證詞對於被告戊○○是否確有製造槍、彈至
    關重大，故有其必要性，另參諸證人丁○○於本院亦證述其
    在警詢中警員並無對其不正訊問（見本院卷第 180頁），該
    筆錄作為證據係屬適當，且證人丁○○於警詢中所稱核與被
    告警詢中所供稱伊有製造子彈乙節相同，具有可信性（理由
    詳如後述），故依前揭規定，亦有證據能力，合先敘明。
貳、實體部分：
一、訊據被告戊○○矢口否認上開製造槍枝、子彈之犯行，辯稱
    ：丁○○賣給乙○○之槍彈並非伊製造，且非伊所交付或伊
    寄藏在丁○○處。伊在警詢時是為了要幫丁○○扛下此案，
    才會承認槍、彈由伊製造，因為當時警察說係為了釐清 319
    槍擊案件而已，不會有事，伊始為上開陳述，但案件移送到
    花蓮地檢署時，伊才知道這要負刑事責任云云。經查：
（一）證人丁○○因販賣本件槍枝、子彈與乙○○，業經法院判
      決有罪在案，該案上訴於最高法院，此有臺灣高等法院花
      蓮分院94年度訴字第 173號、該院95年度上更一字第字第
      17號判決書各 1份在卷可查，又乙○○因持有上開有殺傷
      力之手槍、子彈而為臺灣台東地方法院判處有期徒刑 2年
      ，併科罰金新臺幣 9萬元確定在案，此有該院93年度訴字
      第118號判決1份在卷可按核先說明。
（二）被告於93年 9月17日警詢中陳稱：關於丁○○供稱乙○○
      於93年 6月16日17時50分為警持搜索票在乙○○住處查獲
      改造手槍、子彈，是我託給丁○○寄藏的，該批槍彈是我
      自己做的。子彈部分，我是在93年 3月初，在丁○○家裡
      做的，我以銅線與鐵條做為彈頭材料，用鋸子將裁短之銅
      條用電鑽夾住旋轉，再以銼刀將旋轉中銅條磨出彈頭形狀
      ，成形後再以砂紙修邊完成彈頭之製作；彈殼則直接取用
      玩具槍店購買玩具時所附之彈殼，火藥則取用裝潢用打輕
      鋼架所用之火藥，裝填入彈殼中，作後將彈頭裝上並以快
      乾膠固定彈頭及彈殼，手槍部分，我是在吉安鄉○○路○
      段黃昏市場玩具店買了二把，另外再買鋼管拿到「台雄車
      床」車鑽後，再組裝完成。子彈六顆，我留給丁○○三顆
      ，另外三顆，在丁○○住家附近試打掉了等語（見警卷第
      1、2頁）。另其於偵查中供稱：警察都沒有對我刑求或恐
      嚇，警詢所言實在。我93年間有拿2枝槍和3顆子彈寄放在
      丁○○那邊。槍是我買玩具槍來改造的，子彈也是我自己
      改造的，是買玩具子彈回來改造的，火藥是用輕鋼架的五
      號黃色火藥，那種火藥比較穩定也比較乾淨。子彈是在今
      年2、3月丁○○家改造的，槍也是今年2、3月間我在花蓮
      縣吉安鄉太昌村改造的。因為子彈裡面就是空的，我先放
      入底火再置入火藥等語，當庭繪製子彈改造方式之圖示（
      見93年度他字卷第 172號第32至35頁）。被告於該次偵訊
      中先為上開自白，卻又於最末陳稱：如果以證人身分問我
      ，我就承認上開我所講的話，如果要論我罪我就否認等語
      ，然查，被告於偵查中係以被告之身分接受訊問，而非以
      證人身分受訊問，況檢察官於訊問之前即對其告知所犯罪
      名為槍砲彈藥刀械管制條例之罪嫌及刑事訴訟法所定之權
      利事項後，被告復為上開自白，堪認被告於陳述前應知悉
      其所述內容對其自身之利害關係，且本件亦查無檢察官有
      何不當訊問之情形，故堪認被告偵查中之自白應有自白任
      意性並具真實性。
（三）次參酌證人丁○○於93年 6月18日警詢中陳稱：乙○○為
      警方查獲之手槍1把、子彈6發係向伊以 2萬元購買，該槍
      是戊○○於93年2月份擺放在伊那邊（見警卷第8頁），其
      另於93年 7月22日警詢中陳稱：伊曾在花蓮縣新城鄉一處
      民宅當場看見戊○○在磨槍管及製作彈頭（見警卷第25頁
      ），另於93年 9月17日警詢中陳稱：乙○○為警方查獲之
      槍彈是伊賣給他的，該批槍彈是戊○○交給伊的，並在伊
      住處以銅條與鐵條作為彈頭材料，用鋸子將截短之銅條用
      電鑽夾住旋轉，再以銼刀將旋轉中銅條磨出彈頭形狀，成
      形後再以砂紙修邊完成彈頭之製作，彈殼則取用玩具槍店
      購買玩具槍所附之彈殼，火藥則用打輕鋼架所用之火藥，
      裝填入彈殼中（見警卷第34頁反面）。其於偵查中具結證
      稱：93年 9月17日警詢筆錄實在，伊看過才簽名，伊曾有
      交1把槍及 6顆子彈給乙○○，約93年4月底乙○○到伊台
      東家裡時交給乙○○的，是以2萬元賣給乙○○的。有3顆
      子彈及槍枝是戊○○給伊的，另 3顆子彈是陳有乾給伊的
      ，槍及子彈是戊○○他在今年1、2月間拿給伊，伊曾看過
      戊○○在作子彈等語（見93年度他字卷第172 號第31至32
      頁）。證人上開所言，亦核與被告於警詢、偵查中之自白
      大致相符，堪可採信。
（四）雖被告辯稱伊係為幫丁○○扛下此案，始陳稱伊製造本案
      之槍枝子彈，然查，在被告第1次警詢（93年9月17日）之
      前，證人丁○○於93年6月18日之第1次警詢即已承認其自
      己有製造槍枝之犯行，且該次陳述中亦已承認本件槍彈係
      伊販賣與乙○○，且另於同年7月 9日偵查中、9月20日偵
      查中，復再次承認其製造槍彈之犯行（見警卷第 9頁，本
      院卷第68、71頁），因被告第 1次自白其製造本件槍彈之
      時間為93年 9月17日，當時丁○○早已對其另案之製造槍
      彈犯行予以自白，並承認與製造相同刑度之本件販賣槍、
      彈與乙○○之犯行，且證人丁○○於本院中證稱：伊並沒
      有叫被告替他扛下本案刑事責任（見本院卷第186、187頁
      ），故丁○○實不可能或不需要再請被告為其扛下此案。
      且縱使丁○○有央請被告為其扛下本案，被告僅需承認持
      有槍、彈之輕罪即可，何需承認製造槍、彈之重罪？故被
      告上開所辯應不可採信。
（五）雖證人丁○○於本院中證稱：被告交給伊的槍枝、子彈係
      後來伊交給乙○○的，但不能擊發，伊有說槍枝不能用，
      6 月18日警察詢問時，警察要伊說槍枝是被告製造的，並
      說被告指認伊拿毒品給被告女友吳汝珊施用，故要伊反咬
      被告云云（見本院卷第182、184頁）。然查，觀諸證人丁○○於93年 6月18日之警詢筆錄中，其均未曾證述被告如
      何製造本件槍枝或子彈，僅提及伊以 2萬元將槍彈賣與乙○○之事實，故其於本院中證稱警察於上開筆錄中要伊反
      咬被告有製造槍彈之犯行，顯為其所杜撰，而與事實不符
      。又查，丁○○於93年 7月22日之警詢筆錄中即已供承其
      轉讓毒品與吳汝珊之犯行，可見丁○○在上開時間，業經
      承認轉讓毒品與吳汝珊，所以被告究竟有無指述轉讓毒品
      給吳汝珊也不重要，實不可能因此作為證人丁○○誣指被
      告之原因。末查，既然乙○○係要向丁○○購買槍、彈，
      當係要購買有殺傷力者，始符合常理，然丁○○卻於本院
      中僅證稱伊交付給乙○○之槍彈為被告所交付，然卻又稱
      該槍彈無法擊發，有將此情告知乙○○云云，然依常理判
      斷，乙○○何需花費 2萬元購買不具殺傷力之槍、彈，堪
      認證人丁○○上開所述顯然與事實不符。堪認證人丁○○
      於警詢、偵查中之證述為真實，其在本院中之證述有迴護
      被告之情，不可採信。
（六）本件於乙○○處為警扣案之改造手槍 1枝（槍枝管制編號
      ：0000000000號），及子彈6顆（其中3顆為陳有乾交付與
      丁○○），此據證人乙○○於警詢、陳有乾於偵查中證述
      在卷。又上開槍枝子彈經送鑑定，認係仿FN廠1910型半自
      動改造手槍製造之玩具手槍換裝土造金屬槍管而成之改造
      手槍，機械性能良好，經裝填適用子彈實際試射結果，金
      屬撞針因無法承受子彈擊發產生之爆炸高壓而斷裂，惟仍
      測得發射彈丸之速度351公尺／秒，動能 209.44焦耳，單
      位面積動能 427.28焦耳／平方公分。二、送鑑子彈6顆，
      認均係具直徑 7.9ＭＭ（採樣一顆測量）金屬彈頭之土造
      子彈，經採樣3顆試射，2 顆均可擊發，認均具殺傷力，1
      顆雖可擊發，惟發射動能甚微，認不具殺傷力等情，有該
      局93年7月26日刑鑑字第0930130974號槍彈鑑定書1份在卷
      可稽，此外，並有上開改造手槍及子彈之照片共計 3幀附
      卷可參。至該份鑑定書對扣案槍枝部分雖未明示是否具有
      殺傷力，惟因送鑑單位曾對活豬作射擊測試結果，彈丸單
      位面積動能達24焦耳／平方公分，足以穿入豬隻皮肉層；
      另依日本科學警察研究所之研究結果，彈丸面積動能達20
      焦耳／平方公分，則足以穿入人體皮肉層，是本件送鑑改
      造手槍經實際測試，其發射物（彈丸）之單位面積動能，
      既超過二四焦耳／平方公分，當然具有殺傷力，應無疑義
      。又查，乙○○為警查獲之子彈6顆中，僅有3顆係被告交
      與丁○○，雖鑑定單位鑑定後認為其中 1顆子彈無殺傷力
      ，然該鑑定書並無進一步標示出所鑑無殺傷力之子彈為何
      ，且該子彈均業已銷燬，亦無法再行傳喚陳有乾予以查證
      比對，本院僅能憑證人丁○○於審理中所稱，由照片上辨
      識出另一顆色澤較不均勻、長度較其餘子彈短者為被告所
      交付之子彈證詞（本院卷第 188頁），依此採對被告最有
      利之認定，故本院認其中一顆無殺傷力之子彈為被告所製
      造後，由丁○○賣與乙○○，故認定被告所製造有殺傷力
      子彈之數量為2顆，併予說明。
（七）綜上所述，被告之犯行業已明確，其否認犯行並不可採信
      ，應予依法論科。
二、被告行為後，槍砲彈藥刀械管制條例業於94年 1月26日修正
    公布施行，刪除第11條，並修正第8條，將修正前第11條第1
    項、第4項移列修正後第8條第1項、第4項，修正後之第 8條
    第1項較修正前之第11條第1項法定刑為重（修正後法定本刑
    提高為無期徒刑），茲比較新舊法之結果，以修正前槍砲彈
    藥刀械管制條例第11條第 1項之規定，有利於被告，故依刑
    法第2條第1項前段之規定，應適用修正前之該條例第11條第
    1 項之規定論處。核被告所為，係犯修正前槍砲彈藥刀械管
    制條例第11條第 1項之未經許可製造具有殺傷力之改造手槍
    罪、第12條第1項之未經許可製造子彈罪。被告製造2顆子彈
    之行為，係屬一犯意接續多次行為，侵害一個法益，應為接
    續犯。又被告行為後，刑法第55條牽連犯之規定業於94年 1
    月7日修正公布刪除，並於95年7月 1日施行，因行為後刪除
    牽連犯之規定，故被告所犯之上開 2罪於刑法修正後應論以
    數罪併罰，故修正後刪除牽連犯之規定對被告較為為不利，
    是以應依刑法第2條第1項前段規定，比較新舊法結果，以適
    用較有利於被告之修正前刑法第55條規定。被告未經許可製
    造其他具有殺傷力之改造手槍罪，與未經許可製造具有殺傷
    力之子彈 2罪間，有方法結果之牽連關係，應依修正前刑法
    第55條牽連犯之規定，從較重之製造具有殺傷力之改造手槍
    罪處斷。又被告前因違反毒品危害防制條例案件，經法院判
    處有期徒刑 6月確定，並於91年9月11日執行完畢，5年以內
    故意再犯本件有期徒刑以上之罪，為累犯，依刑法第47條第
    1 項之規定加重其刑。爰審酌被告之素行不佳，製造槍枝子
    彈影響社會治安，犯罪後多方飾卸而無悔意等情狀，量處如
    主文所示之刑，併科罰金部分並依刑法第2條第1項前段規定
    ，適用對被告就為有利之修正前刑法第42條第2、3項（修正
    後第42條第3項改為勞役期間不得逾1年，比修正前第42條第
    3 項所定之罰金總額折算於6個月之日數者，以罰金總和與6
    個月之日數比例計算較為不利），諭知如易服勞役之折算標
    準。本件被告所製造之槍枝（管制編號0000000000號）、子
    彈2 顆為違禁物，應予以宣告沒收（該案業經乙○○另案為
    法院判決確定時宣告沒收並已全數銷燬在案，然該物為違禁
    物，屬強制沒收之義務沒收主義，故本院仍應為沒收之諭知
    ，併此敘明）。
據上論斷，應依刑事訴訟法第299條第1項前段，修正前槍砲彈藥
刀械管制條例第11條第1項，槍砲彈藥刀械管制條例第12條第1項
，刑法第11條前段、第2條第1項前段、第47條第1項、第38條第1
項第 1款，修正前刑法第55條後段、第42條第2項、第3項，判決
如主文。
本案經檢察官甲○○到庭執行職務。
中　　華　　民　　國　　96　　年　　7　　月　　16 　　日
　　　　　　　　　      臺灣花蓮地方法院刑事第三庭
                            審判長法　官　鄭 培 麗
                                  法  官  張 嘉 芬
                                  法  官  鄭 光 婷
上列正本證明與原本無異。
如對本判決不服，應於送達後10日內，向本院提出上訴狀。（應
抄附繕本）
                                  書記官
中　　華　　民　　國　　96　　年　　7 　　月　　18　　日
附錄本判決論罪之法律條文：
修正前槍砲彈藥刀械管制條例第11條：
未經許可，製造、販賣或運輸第4條第1項第 1款所稱其他可發射
金屬或子彈具有殺傷力之各式槍者，處 5年以上有期徒刑，併
科新台幣一千萬元以下之罰金。
槍砲彈藥刀械管制條例第12條第1項：
未經許可，製造、販賣或運輸子彈者，處1年以上7年以下有期徒
刑，併科新台幣500萬元以下罰金。
